【裁判字號】    89,上易,849
【裁判日期】    890503
【裁判案由】    詐欺
【裁判全文】
臺灣高等法院臺中分院刑事判決          民國八十九年度上易字第八四九號
    上  訴  人  臺灣臺中地方法院檢察署檢察官
    被      告  乙○○
    選任辯護人  張居德
右上訴人因被告詐欺案件，不服臺灣台中地方法院中華民國八十九年二月二日第一審
判決（民國八十八年度易字第二九九一號，起訴案號：臺灣台中地方法院檢察署民國
八十八年度偵字第一○二四四號），提起上訴，本院判決如左：
    主      文
原判決關於乙○○部分撤銷。
乙○○共同意圖為自己不法之所有，以詐術使人將本人之物交付，處罰金壹萬元，如
易服勞役，以佰元折算壹日。
    事      實
一、乙○○與年籍不詳自稱「林佳惠」之成年女子，共同意圖為自己不法之所有，在
    自由時報刊登「貸新台幣三十萬元分三年償還，日付九千八百元；貸五十萬元分
    五年償還，日付一萬元」之廣告，引誘需款應急之不特定人前去貸款，「林佳惠
    」並以0000－00000號行動電話為對外與貸款人聯絡之工具，而乙○○
    則在八十七年十一月五日向台中郵局六○支局申請設立00000000號郵政
    劃撥帳戶供款之用，其行騙方式，係由「林佳惠」向打前開行動電話前去貸款
    之人，謊稱需先款作為信用保證金後始得撥款，致使丙○○陷於錯誤，而於八
    十七年十二月十日起陸續撥打該行動電話與「林佳惠」洽談貸款事宜，雙方約定
    貸用金額為五十萬元，「林佳惠」要求丙○○需先款三萬八千元入乙○○之郵
    政劃撥帳戶以供信用保證金，丙○○不疑有詐，依約於八十七年十二月十六日上
    午十一時許，在台北市崙郵局將三萬八千元入乙○○之帳戶內，款項旋被「林
    佳惠」以提款卡密碼提領，迨丙○○款後分別於當日中午十二時五分、十二時
    二十分、十二時三十分與「林佳惠」聯繫時，上開行動電話均無人接聽，始知受
    騙。
二、案經丙○○訴請台北市政府警察局中山分局移送，由臺灣臺中地方法院檢察署檢
    察官偵查起訴。
    理      由
一、訊據被告乙○○否認有右揭詐欺犯行，辯稱：其存摺及提款卡均於八十七年十一
    月初遺失，申請郵政劃撥帳戶，係因業務需要及供家人款之用，其並不認識「
    林佳惠」之人云云。惟查被告之郵政劃撥帳戶係八十七年十一月五日申請設立，
    據被告於原審供稱：「是要給客戶用，但離職後就沒有使用，只有在開戶時匯了
    二百元，此後就沒有再使用了」等語（原審卷八十六頁），亦即被告除於開戶時
    存入二百元外，皆未使用該帳戶，是被告辯稱該帳戶係供家人及客戶款之用，
    即不足採信。又依郵政儲金業局八十八年十一月廿四日00000000－0
    0○號函送之被告所開設第00000000號儲金帳戶對帳單記載，告訴人丙
    ○○所入之三萬八千元，係被從自動提款機所提領（原審卷四十八頁），而由
    自動提款機提款，須有提款卡之密碼，被告之郵局提款卡密碼為隨機設定之「○
    九七○」號，此與其身分證明資料（如出生年月日）或郵局存摺號碼均不相同，
    提款之人若不知該提款卡密碼，顯然無法以提款卡迅速提領，從而，該提款之人
    不僅持有被告之提款卡，且知悉提款卡之密碼，衡情若非被告提供，提款之人當
    無從知悉。又丙○○所之三萬八千元係被人從屏東縣新埤郵局之提款機所提領
    ，原審曾向該郵局函調所設置之提款機錄影帶，因已逾二月保存期限而無法提供
    ，另被告亦以八十七年十二月十五日至同年月廿五日間，其均在台中市西屯區美
    林藝術大廈從事修理房屋之工作，不可能於工作期間前去屏東提款為辯，然被告
    縱未前往屏東，其只須將提款卡及密碼交付提款之人即可提款，並不必被告親自
    為之，是其此項辯解，並非可取。至被告指其存摺及提款卡於八十七年十一月初
    遺失乙節，以其既未向警察機關報案，復未向核發提款卡、存摺之郵局申報遺失
    ，則所謂遺失之說，即屬可疑。又被告之身分證雖曾遭他人偽造後，欲持向台北
    區監理所辦理普通小型車駕駛執照補照手續，然其被偽造辦理補發汽車駕照之時
    間為八十八年十月十二日，此有台北縣警察局樹林分局刑事案件報告書及訊問筆
    錄在卷可稽（原審六四－六九頁），另據被告於原審供稱係遺失身分證影本（原
    審卷八十六頁），則其身分證正本並未遺失，且被偽造之時間在八十八年十月十
    二日，距其所稱存摺、提款卡於八十七年十一月初遺失，已有一年之久，是縱使
    被告有遺失身分證影本之事，亦不能因此推論其存摺、提款卡亦被一併遺失，以
    被告既無從證明其存摺、提款卡有遺失之事實，苟其未提供上開郵政劃撥帳戶及
    提款卡與密碼供「林佳惠」使用，「林佳惠」當無知悉該帳戶及提款之可能，此
    外復參以告訴人丙○○之指訴及存卷之告訴人款單等資料，被告否認有參與行
    騙，自無可取，其犯行應堪認定。
二、核被告所為，係犯刑法第三百三十九條第一項之詐欺罪，其與「林佳惠」之女子
    互有犯意聯絡及行為分擔，為共同正犯。乃原審未察，遽予被告無罪之諭知，顯
    有未洽，檢察官上訴指摘原判決不當，為有理由，應由本院將原判決中關於被告
    之部分撤銷改判，爰審酌被告犯罪之動機、手段、所生危害及犯後態度等一切情
    狀，量處罰金一萬元及諭知罰金易服勞役之折算標準示懲。
三、據上論斷，應依刑事訴訟法第三百六十九條第一項前段、第三百六十四條、第二
    百九十九條第一項前段、刑法第三百三十九條第一項、第二十八條、第四十二條
    第二項、罰金罰鍰提高標準條例第一條前段、第二條，判決如主文。
本案經檢察官甲○○到庭執行職務。
中      華      民      國    八十九     年     五     月      三       日
                                  臺灣高等法院臺中分院刑事第二庭
                                        審判長法  官  羅  禮  政
                                              法  官  蔡  聰  明
                                              法  官  陳  欣  安
右正本證明與原本無異。
不得上訴。
                                              書記官  陳  秀  真
中      華      民      國    八十九     年     五     月      四       日
                                                                        Ｅ


司法院資訊處製作；財團法人民間司法改革基金會備份。
